【裁判字號】    99,訴,226
【裁判日期】    991224
【裁判案由】    侵權行為損害賠償
【裁判全文】
臺灣花蓮地方法院民事判決               99年度訴字第226號
原      告  戴文惠
被      告  林燕清
訴訟代理人  羅健國
上列當事人間因過失傷害案件，原告提起刑事附帶民事訴訟請求
侵權行為損害賠償事件，由本院刑事庭裁定移送前來（99年度交
附民字第12號），本院於中華民國99年11月25日言詞辯論終結，
判決如下：
    主  文
被告應給付原告新臺幣壹拾伍萬壹仟陸佰陸拾柒元及自民國99年
10月13日起至清償日止，按週年利率5%計算之利息。
原告其餘之訴駁回。
訴訟費用由被告負擔十分之二，餘由原告負擔。
本判決第一項得假執行。
原告其餘假執行之聲請駁回。
    事實及理由
一、原告主張：
（一）被告林燕清於民國98年8 月27日中午12時35分左右，駕駛
      車牌號碼U7—2328號自用小客貨車，沿花蓮縣吉安鄉○○
      路由北往南方向行駛，至上開路段與北昌一街15巷無號誌
      交岔路口時，其竟疏未注意，未減速慢行，貿然行經該交
      岔路口，適有原告戴文惠騎乘車牌號碼538－DBJ號重型機
      車，沿北昌一街15巷由東往西方向行駛，欲在上開路口左
      轉自立路，未暫停讓直行車先行，致被告所駕駛上開車輛
      之左前車頭撞擊原告所騎乘上開機車之右側車身，造成原
      告撞擊被告所駕駛上開車輛擋風玻璃後倒地，因而受有右
      手橈骨及尺骨骨折、左側第6及第7肋骨骨折、全身多處挫
      傷等傷害。又被告駕照、行照過期，車輛亦未依規定受檢
      ，嗣後破壞現場欲圖卸責，保險公司又推拖延宕未對原告
      賠償。原告為此負債累累，身體及精神受極大痛苦。
（二）請求賠償範圍如下：
    1.增加生活上需要之費用：機車新臺幣（下同）28,000元、
      眼鏡3,880元、住院費用32,252元、復健醫療費101,470元
      、營養補給品56,700元、計程車費68,040元，以上小計共
      290,342元。
    2.喪失勞動能力損失：378天×1000元=378,000元。
    3.慰撫金：被告從傷害行為發生迄今，未對原告表示任何歉
      意。衡酌上情，請求慰撫金567,000元。
    4.以上共計請求1,235,342 元(計算式：290,342 + 378,000
      +567,000＝1,235,342) 。
（三）並聲明：被告應給付原告1,235,342元及自起訴狀送達翌
      日起至清償日止，按年息百分之5計算之利息；請求宣告
      假執行。
二、被告之抗辯：機車之使用已近10年，賠償金額應以1 萬元較
    為合理。又眼鏡、首次住院費用16,517元及交通費30天每日
    180 元部分被告無意見，但復健醫療費用、營養補給品及超
    出30日交通費部分不同意。被告並主張過失相抵，原告應占
    有7成過失。
三、本院之判斷：
(一)按因故意或過失，不法侵害他人之權利者，負損害賠償責任
    。不法侵害他人之身體或健康者，對於被害人因此喪失或減
    少勞動能力或增加生活上之需要時，應負損害賠償責任；不
    法侵害他人之身體、健康者，被害人雖非財產上之損害，亦
    得請求賠償相當之金額，民法第184條第1項前段、第193條
    第1項、第195條第1項前段分別定有明文。次按當事人主張
    有利於己之事實者，就其事實有舉證之責任，民事訴訟法第
    277條定有明文。
(二)原告主張被告於98年8 月27日中午12時35分左右，駕駛自用
    小客貨車，沿花蓮縣吉安鄉○○路由北往南方向行駛，至上
    開路段與北昌一街15巷無號誌交岔路口時，其竟疏未注意，
    未減速慢行，因而肇事致原告機車及眼鏡毀損、身體受有右
    手橈骨及尺骨骨折、左側第6及第7肋骨骨折、全身多處挫傷
    等傷害，乃被告所不爭，並有本院99年度交易字第37號判決
    在卷可稽，堪予認定。原告請求賠償之項目及金額如上，被
    告則爭執原告實際損害額且認為原告就損害之發生與有過失
    ，是本件之爭點厥在認定原告實際所受之損害額為何？以及
    被告應負擔賠償之比例、金額為何？經查：
  1.原告主張機車及眼鏡毀損，惟未能提出證據來證明，被告則
    就機車毀損部分在1 萬元以內及眼鏡毀損在3,880 元以內，
    均不爭執，視同自認，故在此範圍內原告不負舉證責任，其
    損害堪予認定，逾此部分因未能證明，即屬無據。
  2.原告因傷而支出醫療費用及看護費用部分，雖僅提出部分單
    據及看護費用6,000 元收據1 紙，惟本院依原告聲請向慈濟
    醫院及國泰診所函查原告之醫療費用，各為17,099元及2300
    元，合計為25,399元，應堪採認，逾此部分被告既為否認而
    原告未能證明，亦非可採。
  3.原告主張因傷而增加交通費用之支出部分，被告僅於30日、
    每日180 元之範圍內不爭執。然按原告提出之診斷證明書所
    示，醫師囑咐原告6 個月期間不適合從事粗重工作，參酌其
    右手橈骨及尺骨骨折，不適合騎乘機車，故其增加之交通費
    應以6個月即180天計算，始屬合理，故此部分之損害應認為
    係32,400元（= 180x 180），逾此部分亦因未能證明，尚難
    採信。
  4.又原告請求復健費用及營養補給品部分，均未見醫囑表示有
    進行此項目之必要，亦未據原告提出證明，均非可採。
  5.至於原告請求喪失勞動能力之損害部分，亦未能提出證據證
    明，參酌醫囑僅表示原告不能從事粗重工作，自不影響原告
    原本從事非體力勞動性質之保險業務工作及棋藝研習，然原
    告因傷住院共二次，期間合計為13日，此部分得按最低基本
    工資計算勞動力之喪失，殆無疑問，故原告受有7,488 元（
    =17,280÷30×13）之損害，逾此部分即屬不能證明。
  6.以上部分合計損害金額為79,167元。本件車禍之發生，原告
    有駕駛重型機車行經無號誌之交岔路口左轉時，未注意右方
    來車，轉彎車未讓直行車先行之過失，且經臺灣省花東區車
    輛行車事故鑑定委員會鑑定結果，認為係肇事主因，亦堪認
    定原告與有過失。衡諸兩造過失之程度及與車禍發生之關連
    性，原告應承擔十分之六之過失比例。按損害之發生或擴大
    ，被害人與有過失者，法院得減輕賠償金額，或免除之，民
    法第217條第1項定有明文。故本件依原告與有過失之情形，
    原告得請求被告賠償財產上之損害合計31,667元（= 79,167
    ×0.4）。
  7.原告受有右手橈骨及尺骨骨折等傷害，精神上應相當痛苦，
    。本院審酌原告兩造之身分、地位、經濟狀況、被告過失程
    度及原告所受傷勢、所受痛苦、與有過失之程度等，認原告
    請求精神慰撫金於12萬元之範圍內為適當。
六、從而，原告依侵權行為之法律關係請求被告給付151,667 元
    及自起訴狀繕本送達翌日起至清償日止之法定遲延利息，為
    有理由，應予准許，逾此部分之請求，為無理由，應予駁回
    。本件判決所命給付之金額未逾50萬元，應依職權宣告假執
    行。原告敗訴部分其假執行之聲請即失所附麗，應予駁回。
    本件事證已臻明確，兩造其餘攻擊防禦方法與舉證，均無礙
    勝負判斷，爰不一一論列，附此敘明。
七、結論：原告之訴為一部有理由、一部無理由，依民事訴訟法
    第79條判決如主文。
中    華    民    國    99    年    12    月    24   日
                        臺灣花蓮地方法院民事庭
                                法  官  沈培錚
以上正本係照原本作成。
如不服本判決，應於送達後20日內，向本院提出上訴狀並表明上
訴理由，如於本判決宣示後送達前提起上訴者，應於判決送達後
20日內補提上訴理由書(須附繕本)。
如委任律師提起上訴者，應一併繳納上訴審裁判費。
中    華    民    國    99    年    12    月    27   日
                                書記官  胡旭玫

司法院資訊處製作；財團法人民間司法改革基金會備份。
